【裁判字號】    95,聲,44
【裁判日期】    950210
【裁判案由】    返還擔保金
【裁判全文】
臺灣桃園地方法院民事裁定                95年度聲字第44號
聲  請  人  甲○○
相  對  人  乙○○
上列當事人間聲請返還擔保金事件，本院裁定如下：
    主  文
聲請駁回。
聲請程序費用由聲請人負擔。
    理  由
一、聲請意旨略以：聲請人因給付借款事件，前依本院93年度裁
    全字第2827號民事裁定，為擔保對相對人財產之假扣押，曾
    向台灣台南地方法院以93年度存字第1625號提存事件提存新
    台幣（下同）260,000 元為擔保金，並聲請該院以93年度執
    全字第1433號強制執行事件實施假扣押相對人之土地在案，
    嗣前開假扣押強制執行之標的業經強制執行拍賣而未拍定，
    聲請人乃聲請本院撤銷系爭假扣押裁定確定，並聲請公示送
    達郵局存證信函，催告相對人如因系爭假扣押之強制執行受
    有損害，應於收到通知後21日內對系爭擔保金行使權利，惟
    相對人迄今仍未為行使權利之證明，為此依民事訴訟法第
    104 條第1 項規定，聲請返還系爭擔保金等語。
二、按返還擔保金，依民事訴訟法第104 條第1 項之規定，須符
    合應供擔保之原因消滅、供擔保人證明受擔保利益人同意返
    還，或訴訟終結後，供擔保人證明已定20日以上之期間，催
    告受擔保利益人行使權利而未行使之要件，法院始得依供擔
    保人之聲請以裁定命返還其提存物或保證書。又所謂「應供
    擔保之原因消滅」係指受擔保利益人無損害發生或假執行之
    債權人本案全部勝訴確定或已賠償受擔保利益人之損害而言
    。所謂「訴訟終結」，在因假扣押或假處分所供擔保之情形
    ，因該擔保係為保障受擔保利益人因不當假扣押或假處分所
    受損害而設，倘執行法院已依假扣押或假處分裁定實施假扣
    押或假處分之執行，則在供擔保人撤回假扣押或假處分之執
    行前，受擔保利益人所受損害仍可能繼續發生，損害額既未
    確定，自無強令其行使權利之理。故在假扣押或假處分所供
    之擔保，供擔保人依民事訴訟法第106 條準用同法第104 條
    第1 項第3 款規定，聲請以裁定命返還其擔保金之場合，必
    供擔保人已撤回假扣押或假處分之執行，始得謂與該款所定
    之「訴訟終結」相當，而得依該條款行使定期催告之權利。
    因此條文所謂「訴訟終結」雖宜從廣義解釋，包括本案訴訟
    終結或執行程序終結在內，惟仍須債權人撤回假扣押或假處
    分執行之聲請，並定20日之期間催告受擔保利益人行使權利
    而未行使者，始符合供擔保人聲請返還擔保金之要件。
三、經查聲請人為擔保對相對人財產假扣押之執行，曾依本院93
    年度裁全字第2827號民事裁定，向台灣台南地方法院以93年
    度存字第1625號提存事件提存260,000 元之擔保金，並以台
    灣台南地方法院93年度執全字第1433號假扣押強制執行事件
    ，對相對人之土地實施假扣押在案。嗣前開假扣押強制執行
    事件所查封之相對人土地，業經台灣台南地方法院以93年度
    執字第37845 號強制執行事件調卷拍賣，惟因歷經三次拍賣
    未拍定，並進行特別拍賣程序公告3 個月無人應買，而視為
    撤回上開93年度執字第37845 號強制執行事件之強制執行聲
    請。聲請人乃寄發存證信函通知受擔保利益人即相對人如因
    系爭假扣押之強制執行受有損害，應於該通知送達後於21日
    內就系爭擔保金行使權利，該通知之意思表示已於94年5 月
    23日送達相對人，惟相對人迄未就系爭擔保金對聲請人聲請
    發支付命令或調解或提起訴訟，聲請人嗣聲請本院以94年度
    全聲字第278 號民事裁定撤銷系爭假扣押裁定之事實，固據
    聲請人提出本院94年度全聲字第278 號、93年度裁全字第28
    27號民事裁定、台灣台南地方法院94度聲字第527 號民事裁
    定暨確定證明書、93年度存字第1625號提存書、國庫存款收
    款書、存證信函各1 件為證，且經本院依職權調取前開民事
    卷核閱無誤，並查明相對人迄未對聲請人行使權利屬實，雖
    堪信聲請人此部分之主張為真實。惟聲請人迄未撤回台灣台
    南地方法院93年度執全字第1433號假扣押之強制執行乙節，
    亦有台灣台南地方法院民事執行處94年8 月23日南院慶93執
    源字第37845 號通知附於該案卷內可稽，業經本院依職權查
    對該強制執行案卷宗無誤，顯見聲請人所為該假扣押保全執
    行仍繼續存在並未終結，然聲請人卻早於前開保全之假扣押
    執行程序尚未終結前即催告相對人行使權利，則在聲請人撤
    回該假扣押之執行前，受擔保利益之相對人所受損害仍可能
    繼續發生，損害額即未確定，自無強令相對人行使權利之理
    。從而參照前段說明，聲請人催告相對人行使權利仍不符合
    「於訴訟終結後定20日以上之期間催告相對人行使權利，而
    相對人未為行使」之要件。又查聲請人僅取得對相對人本票
    准許強制執行之民事裁定，並非對相對人之假扣押本案獲得
    勝訴確定乙節，亦有聲請人對台灣台南地方法院93年度執字
    第37845 號強制執行事件聲明參與分配時所提出之本院93年
    度票字第5551號民事裁定、裁定確定證明書各1 件附於該聲
    明參與分配卷內可查。是本件依聲請人所陳述之情形，尚難
    謂其應供擔保之原因消滅，且不符合訴訟終結後已定20日以
    上之期間催告相對人行使權利，而相對人未為行使，或相對
    人同意返還之要件，聲請人聲請返還擔保金，自不能准許。
四、依民事訴訟法第95條、第78條，裁定如主文。
中    華    民    國    95    年    2     月    10    日
                  民事第三庭    法  官  林雯娟
以上正本係照原本作成
如對本裁定抗告須於裁定送達後10日內向本院提出抗告狀，並應
繳納抗告裁判費新台幣1,000 元。
中    華    民    國    95    年    2     月    9     日
                                書記官  簡維萍


司法院資訊處製作；財團法人民間司法改革基金會備份。
